【裁判字號】    97,訴,1689
【裁判日期】    971230
【裁判案由】    搶奪等
【裁判全文】
臺灣屏東地方法院刑事判決              97年度訴字第1689號
公  訴  人  臺灣屏東地方法院檢察署檢察官
被      告  甲○○
上列被告因搶奪等案件，經檢察官提起公訴（97年度偵字第6780
、6959號、97年度毒偵字第2200號），本院合議庭裁定改行簡式
審判程序，判決如下：
    主  文
甲○○竊盜，累犯，共罪，各處有期徒刑肆月；又攜帶兇器竊
盜，累犯，共貳罪，各處有期徒刑柒月，扣案破壞剪貳支、美工
刀壹支、梅花扳手貳支、開口扳手支、虎頭鉗壹支、剪鉗壹支
均沒收之；又意圖為自己不法之所有，而搶奪他人之動產，累犯
，共伍罪，各處有期徒刑壹年陸月；又施用第一級毒品，累犯，
處有期徒刑拾月，扣案海洛因殘渣袋壹個沒收銷燬之，扣案注射
針筒壹支沒收之。應執行有期徒刑陸年捌月，扣案海洛因殘渣袋
壹個沒收銷燬之，扣案破壞剪貳支、美工刀壹支、梅花扳手貳支
、開口扳手支、虎頭鉗壹支、剪鉗壹支、注射針筒壹支均沒收
之。
    事  實
一、甲○○前於民國92年間，因施用毒品案件，經本院裁定送觀
    察勒戒後，認無繼續施用毒品之傾向，於92年3 月6 日執行
    完畢釋放；同年間，即前揭觀察勒戒執行完畢釋放後之5 年
    內，再犯施用毒品之罪，經本院裁定送觀察勒戒後，認有繼
    續施用毒品之傾向，復裁定送強制戒治1 年，於93年1 月9
    日因法律修正報結。另於92年間，因竊盜案件，經本院判處
    有期徒刑1 年4 月，緩刑3 年確定；同年間，又因搶奪、偽
    造文書案件，經本院各判處有期徒刑1 年8 月、3 月，應執
    行有期徒刑1 年10月確定；同年間，又因施用毒品案件，經
    本院判處有期徒刑8 月確定；上開緩刑撤銷後，四罪經本院
    裁定應執行有期徒刑3 年8 月，於96年6 月24日執行完畢。
    詎猶不知悔改及戒絕，且因其同居女友張佩宜懷有其身孕，
    需錢開銷，竟行為如下：
    (一)甲○○分別意圖為自己不法之所有，於附表一所列時間、
      地點，以附表一所列手法，竊取附表一所列被害人之財物
      得手。嗣其97年8 月26日下午5 時40分許，在屏東縣崁頂
      鄉越溪村過溪仔大排溝抽水站行竊電纜線後，為民眾發覺
      報警而逃逸，為警查扣其棄置現場之懸掛PBV-768 號車牌
      之原車號195-BDS 機車1 輛（車主即其母鄭戴涼瑛隨即於
      當晚報警失竊）、其所有供或預備供行竊用之破壞剪2 支
      、美工刀1 支、梅花扳手2 支、開口扳手3 支、虎頭鉗1
      支、剪鉗1 支及所竊之電纜線。
    (二)甲○○經由鄭戴涼瑛領回無車牌之原車號195-BDS 機車後
      ，又分別意圖為自己不法之所有，騎乘機車，四處尋找行
      搶之目標，於附表二所列時間、地點，以附表二所列手法
      ，搶奪附表二所列被害人之項鍊得手，得手後迅速駛離。
      搶得之項鍊，則委由不知情之張佩宜持往高雄市苓雅區○○○路23之1 號錦泰珠寶銀樓，變賣予不知情之店負責人
      許志朋，得款供其二人花用完畢。嗣為警循線知悉其涉嫌
      重大，於97年10月2 日下午6 時25分許，持檢察官所簽發
      之拘票，在高雄縣大寮鄉○○村○○○路19巷口拘獲之，
      旋經其同意於其當時位於高雄縣大寮鄉○○村○○○路19
      巷8 之26號居所搜索，扣得其作案用之贓車車號M6H-293
      號機車1 輛、白色半罩式安全帽1 頂、黑色上衣1 件、花
      色口罩1 個、黃色簡便式雨衣1 件，再於97年10月3 日上
      午10時40分許，帶警至上址廚房扣得其作案用之黑色半罩
      式安全帽1 頂，而查獲上情。
    (三)甲○○另基於施用第一級毒品海洛因之犯意，於97年10月
      2 日當天被拘獲前某時，以將海洛因摻入香菸點燃後吸煙
      之方式，施用海洛因1 次。嗣因上開搜索，亦扣得其所有
      預備供施用海洛因但尚未使用之注射針筒1 支、海洛因殘
      渣袋1 個，並於當晚11時40分許（起訴書誤載為同年月3
      日上午8 時30分許），為警採集其尿液檢驗，而查獲上情
      。
二、案經屏東縣政府警察局東港分局、屏東分局報告臺灣屏東地
    方法院檢察署檢察官偵查起訴。
    理  由
一、訊據被告甲○○對上揭事實均坦承不諱，核與證人即被害人
    庚○○、子○、癸○○（屏東縣水利會東港工作站管理員）
    、辛○○、己○○於警詢中指證失竊情節及證人羅敏生於警
    詢及偵訊中證述發覺被告行竊情節相符，亦與證人即被害人
    壬○○、丙○○、戊○○、乙○○、丁○○○於警詢中指證
    遭搶情節及證人許志朋、張佩宜於警詢中證述買賣項鍊一節
    無違，復有庚○○、子○、癸○○、己○○出具之贓物認領
    保管單各1 紙、竊盜案現場等相關照片25張、監視器翻拍被
    告搶奪壬○○畫面4 張、搶奪丙○○畫面4 張、搶奪戊○○
    畫面9 張、搶奪乙○○畫面7 張、搶奪丁○○○畫面5 張、
    錦泰珠寶銀樓及其原料金買進登記簿照片4 張、搶奪案作案
    工具及模擬等相關照片26張、台灣檢驗科技股份有限公司濫
    用藥物尿液檢驗報告、尿液受檢人真實姓名對照表各1 紙附
    卷可稽，並有扣案之破壞剪2 支、美工刀1 支、梅花扳手2
    支、開口扳手3 支、虎頭鉗1 支、剪鉗1 支、注射針筒1 支
    及殘渣袋1 個可資佐證，而該殘渣袋檢出海洛因陽性反應，
    亦有毒品初步檢驗報告單1 份在卷可憑，足認被告之自白與
    事實相符，事證明確，其犯行堪以認定，應予依法論科。而
    被告曾於觀察勒戒執行完畢釋放後之5 年內再犯施用毒品之
    罪，有臺灣高等法院被告前案記錄表在卷可參，故上揭施用
    毒品犯行即非5 年後再犯，自應依法論科（最高法院97年度
    第5 次刑庭決議(二)參照）。
二、按刑法第321 條第1 項第3 款所規定之攜帶兇器竊盜罪，係
    以行為人攜帶兇器竊盜為其加重條件，此所謂兇器，其種類
    並無限制，凡客觀上足對人之生命、身體、安全構成威脅，
    具有危險性之兇器均屬之，且祇須行竊時攜帶此種具有危險
    性之兇器為已足，並不以攜帶之初有行兇之意圖為必要，有
    最高法院79年台上字第5253號判例可稽。而扣案之破壞剪2
    支、美工刀1 支、梅花扳手2 支、開口扳手3 支、虎頭鉗1
    支、剪鉗1 支，均材質堅硬，或刀刃銳利足以剪斷電纜線，
    顯然對人體具有威脅性，均屬兇器無疑。而海洛因則係毒品
    危害防制條例第2 條第2 項第1 款所規定之第一級毒品。
三、核被告所為如附表一編號1 、4 、5 所示犯行，均係犯刑法
    第320 條第1 項之竊盜罪；如附表一編號2 、3 所示犯行，
    均係犯刑法第321 條第1 項第3 款攜帶兇器之加重竊盜罪；
    如附表二所示犯行，均係犯刑法第325 條第1 項之搶奪罪；
    其施用海洛因之犯行，係犯毒品危害防制條例第10條第1 項
    之施用第一級毒品罪。其持有毒品之低度行為，為施用之高
    度行為所吸收，不另論罪。上述竊盜3 罪、攜帶兇器竊盜2
    罪、搶奪5 罪、施用第一級毒品1 罪，犯意各別，行為互殊
    ，應分論併罰之。被告前有如事實欄所載之罪刑執行情形，
    有上揭前案紀錄表可參，其受徒刑之執行完畢，5 年以內故
    意再犯有期徒刑以上之罪，均為累犯，應加重其刑。爰審酌
    被告年輕力壯，僅因缺錢即以竊盜、搶奪之方法不勞而獲，
    尤其騎機車搶奪婦女項鍊，足令被害人驚恐，且有使被害人
    受傷之危險性，可見犯罪手段惡劣，既有竊盜、搶奪及施用
    毒品之犯罪前科，有上揭前案紀錄表可參，素行不佳，仍不
    知悔改及戒絕，再犯本案，任意侵害他人財產法益，危害社
    會治安，亦無視於毒品對於自身健康之戕害，及國家對於杜
    絕毒品犯罪之禁令，惟念其因同居女友張佩宜懷有身孕，需
    錢開銷，但經濟能力不足，非無堪憐之處，竊盜部分犯罪所
    得不高，且部分已發還被害人，及其坦承犯行，犯後態度尚
    稱良好等一切情狀，各量處如主文所示之刑，再定其應執行
    之刑，以示懲儆。扣案之破壞剪2 支、美工刀1 支、梅花扳
    手2 支、開口扳手3 支、虎頭鉗1 支、剪鉗1 支為被告所有
    供或預備供行竊所用之物，扣案之注射針筒1 支為被告所有
    預備供施用海洛因之物，均依刑法第38條第1 項第2 款沒收
    之，另扣案之殘渣袋1 個，已證明沾黏海洛因而難以析離（
    強行析離所費不合比例原則），應視為本案查獲之第一級毒
    品，依毒品危害防制條例第18條第1 項前段規定，應沒收銷
    燬之。
四、至起訴書上具體求刑應執行有期徒刑10年，而檢察官到庭則
    具體求刑應執行有期徒刑9 年，固非無據，惟念連續犯刪除
    後，雖不宜給予被告相當於連續犯之低總和刑度，但在一罪
    一罰之情形下，仍應在法定之範圍內，就被告全部罪責予以
    整體之評價，依比例原則定其應執行之刑，以免數輕罪僅以
    機械性之累加刑度，結果卻高於某單一重罪之最低法定刑而
    有輕重失衡之情形發生，按刑法第50條規定「裁判確定前犯
    數罪者，併合處罰之。」之規範目的，即為消除此一顧慮，
    故本判決參考學者見解，於連續犯刪除後，就數相同罪名之
    宣告刑相同者，依第二罪以後，以前一罪計算後之刑度（第
    一罪即以宣告刑計算）乘以百分之七十，邊際遞減後再累加
    之原則，定其應執行之刑如主文所示，結果已逼近非法製造
    、販賣第二級毒品或制式槍砲等重大犯罪之最低法定刑，不
    可謂輕判，反觀被告所犯本案竊盜、搶奪及施用毒品之惡性
    及危害性，縱經累計數罪，總評價仍不應惡於上述重大犯罪
    之一罪，始符社會上一般觀念，故認檢察官之求刑尚屬過重
    ，附此敘明。
據上論斷，應依刑事訴訟法第273 條之1 第1 項、第299 條第1
項前段，毒品危害防制條例第10條第1 項、第18條第1 項前段，
刑法第11條、第320 條第1 項、第321 條第1 項第3 款、第325
條第1 項、第47條第1 項、第38條第1 項第2 款、第51條第5 款
、第9 款，判決如主文。
本案經檢察官許大偉到庭執行職務
中    華    民    國    97    年    12    月    30    日
                  刑事第四庭    法  官  蔡嘉裕
附表一
┌──┬───┬──────┬──────┬───────┬───────┐
│編號│被害人│犯罪時間    │犯罪地點    │犯罪手法及所竊│備註          │
│    │      │            │            │財物          │              │
├──┼───┼──────┼──────┼───────┼───────┤
│1   │庚○○│97年8月24日 │屏東縣南州鄉│被告徒手竊取已│被告將所竊    │
│    │      │下午5時許   │蓮霧園      │脫落之車號    │PBV-768 號車牌│
│    │      │            │            │PBV-768 號（車│改懸掛於原車號│
│    │      │            │            │主登記庚○○之│195-BDS 機車  │
│    │      │            │            │父許平和）機車│              │
│    │      │            │            │之車牌1 面    │              │
├──┼───┼──────┼──────┼───────┼───────┤
│2   │子○  │97年8月26日 │屏東縣崁頂鄉│被告持破壞剪竊│被告騎乘懸掛  │
│    │      │下午5 時30分│越溪村過溪仔│取農田馬達延長│PBV-768 號車牌│
│    │      │許          │大排溝      │電纜線約10公尺│之原車號      │
│    │      │            │            │              │195-BDS 機車（│
│    │      │            │            │              │車主為被告之母│
│    │      │            │            │              │），攜帶客觀上│
│    │      │            │            │              │足供兇器使用之│
│    │      │            │            │              │破壞剪2 支、美│
│    │      │            │            │              │工刀1 支、梅花│
│    │      │            │            │              │扳手2 支、開口│
├──┼───┼──────┼──────┼───────┤扳手3 支、虎頭│
│3   │屏東縣│97年8月26日 │屏東縣崁頂鄉│被告持破壞剪竊│鉗1 支、剪鉗1 │
│    │水利會│下午5 時40分│越溪村過溪仔│取抽水站抽水機│支，為編號2 、│
│    │東港工│許          │大排溝抽水站│電纜線約7.5公 │3 所示竊盜犯行│
│    │作站  │            │            │尺            │後，旋遭村民羅│
│    │      │            │            │              │敏生等人發覺圍│
│    │      │            │            │              │捕，乃將上揭作│
│    │      │            │            │              │案機車、工具及│
│    │      │            │            │              │竊得電纜線棄置│
│    │      │            │            │              │現場。        │
├──┼───┼──────┼──────┼───────┼───────┤
│4   │辛○○│97年8月26日 │屏東縣崁頂鄉│被告見車號PFY-│              │
│    │      │下午6 時30分│北勢村北勢路│121（車主登記 │              │
│    │      │許          │5號住宅前   │為辛○○之夫蔡│              │
│    │      │            │            │文和）機車插有│              │
│    │      │            │            │鑰匙乃乘機竊走│              │
├──┼───┼──────┼──────┼───────┼───────┤
│5   │己○○│97年9 月26日│高雄縣大寮鄉│被告以自備鑰匙│              │
│    │      │上午7 時50分│內坑村仁德路│將己○○所有車│              │
│    │      │許          │10-2號地下室│號M6H-293 號機│              │
│    │      │            │            │車竊走        │              │
└──┴───┴──────┴──────┴───────┴───────┘
附表二
┌──┬───┬──────┬──────┬───────┬────────┐
│編號│被害人│犯罪時間    │犯罪地點    │犯罪手法      │備註            │
├──┼───┼──────┼──────┼───────┼────────┤
│1   │壬○○│97年9月4日11│屏東市○○路│被告頭載黑色半│被告將金項鍊委由│
│    │      │時33分許    │102號前     │罩式安全帽，騎│張佩宜持往錦泰珠│
│    │      │            │            │乘未掛車牌之原│寶銀樓變賣。    │
│    │      │            │            │車號195-BDS機 │                │
│    │      │            │            │車，從右後方靠│                │
│    │      │            │            │近被害人，趁被│                │
│    │      │            │            │害人不注意之際│                │
│    │      │            │            │，搶奪被害人脖│                │
│    │      │            │            │子上金項鍊，約│                │
│    │      │            │            │5 錢重，價值新│                │
│    │      │            │            │台幣（下同）  │                │
│    │      │            │            │16000元。     │                │
├──┼───┼──────┼──────┼───────┼────────┤
│2   │丙○○│97年9月7日12│屏東市○○路│手法同上。搶奪│被告供述其行搶後│
│    │      │時23分許    │1284巷70號前│被害人脖子上附│，因懷疑項鍊真偽│
│    │      │            │            │象牙雕刻佛像之│乃隨手丟棄。    │
│    │      │            │            │K金項鍊，價值 │                │
│    │      │            │            │8000元。      │                │
├──┼───┼──────┼──────┼───────┼────────┤
│3   │戊○○│97年9月8日11│屏東縣東港鎮│手法同上。搶奪│同編號1         │
│    │      │時10分許    │興漁路129之 │被害人脖子上金│                │
│    │      │            │3號前       │項鍊，約8錢重 │                │
│    │      │            │            │，價值20000元 │                │
│    │      │            │            │。            │                │
├──┼───┼──────┼──────┼───────┼────────┤
│4   │乙○○│97年9月11日 │屏東縣東港鎮│手法同上。搶奪│同編號1         │
│    │      │9時30分許   │嘉蓮橋前    │被害人掛胸前白│                │
│    │      │            │            │金項鍊，約8錢 │                │
│    │      │            │            │重，價值40000 │                │
│    │      │            │            │元。          │                │
├──┼───┼──────┼──────┼───────┼────────┤
│5   │張潘柳│97年9月29日 │屏東縣東港鎮│被告頭戴白色半│同編號1         │
│    │絲    │13時30分許  │鎮海路46之26│罩式安全帽，著│                │
│    │      │            │號左前方約30│黃色輕便雨衣，│                │
│    │      │            │公尺處      │騎乘未掛車牌之│                │
│    │      │            │            │M6H-293號機車 │                │
│    │      │            │            │（車主被害人莊│                │
│    │      │            │            │家豪），搶奪被│                │
│    │      │            │            │害人脖子金項鍊│                │
│    │      │            │            │，約5錢重，價 │                │
│    │      │            │            │值17000元。   │                │
└──┴───┴──────┴──────┴───────┴────────┘
以上正本證明與原本無異。
如不服本判決，應於收受本判決送達後10日內，向本院提出上訴
書狀（應敘述具體理由並附繕本），其未敘述上訴理由者，至遲
應於上訴期間屆滿後20日內，向本院補提理由書狀，切勿逕送上
級法院。
中    華    民    國    97    年    12    月    30    日
                                書記官  許倬維
附錄論罪科刑法條：
毒品危害防制條例第10條第1項
施用第一級毒品者，處6月以上5年以下有期徒刑。
刑法第320條第1項
意圖為自己或第三人不法之所有，而竊取他人之動產者，為竊盜
罪，處5年以下有期徒刑、拘役或5百元以下罰金。
刑法第321條第1項第3款
犯竊盜罪而有左列情形之一者，處6月以上、5年以下有期徒刑：
三  攜帶兇器而犯之者。
刑法第325條第1項
意圖為自己或第三人不法之所有，而搶奪他人之動產者，處6 月
以上5年以下有期徒刑。


司法院資訊處製作；財團法人民間司法改革基金會備份。
